【裁判字號】    97,聲,1448
【裁判日期】    980227
【裁判案由】    聲請解除限制出境
【裁判全文】
臺灣士林地方法院刑事裁定              97年度聲字第1448號
聲  請  人
即  被  告  甲○○
送達代收人  葉建廷律師
上列聲請人即被告甲○○因違反證券交易法案件，對於檢察官所
為限制出境之處分聲請撤銷，本院裁定如下：
    主  文
聲請駁回。
    理  由
一、按對於檢察官所為關於具保、責付、限制住居、搜索、扣押
    或扣押物發還、因鑑定將被告送入醫院或其他處所之處分及
    刑事訴訟法第105 條第3 項、第4 項所為之禁止或扣押之處
    分有不服者，受處分得聲請所屬法院撤銷或變更之，同法第
    416 條第1 項第1 款規定甚明。又限制被告出境，僅在限制
    被告應居住於我國領土範圍內，不得擅自出國，俾便於訴訟
    程序之進行，較之限制居住於某市某縣某鄉某村，其居住之
    範圍更為廣闊，是限制出境與限制住居名稱雖有不同，然限
    制出境亦屬限制住居之處分，係執行限制住居方法之一種，
    此有最高法院93年臺抗字第430 號判決可資參照。故限制出
    境之處分，性質上屬於限制住居之一種，目的在防止被告逃
    亡、確保被告能於審判時到庭，以利刑事訴訟程序之進行。
    被告對於檢察官限制住居之處分有不服者，自得聲請檢察官
    所屬之法院撤銷或變更之。
二、聲請意旨略以：依刑事訴訟法第101 條第1 項或第101 條之
    1 第1 項之規定，於羈押被告或對被告處以具保、責付或限
    制住居時，法院應先踐行訊問被告之程序，目的在於訊問後
    方得認定被告之犯罪嫌疑是否重大、有無限制出境之必要，
    同樣理由，檢察官於偵查程序中，欲對被告為限制出境之處
    分，依刑事訴訟法第93條第2 、3 項之規定，仍須由檢察官
    踐行訊問被告之程序，否則程序即難謂適法。本件檢察官於
    民國97年4 月9 日命聲請人以新臺幣（下同）500 萬交保後
    ，至97年8 月26日對聲請人為限制出境處分間，並未再對聲
    請人訊問，即對聲請人為限制出境之處分，核諸前揭說明，
    應屬不法。又檢察官於97年8 月27日向法院聲請羈押之理由
    並未認為聲請人有逃亡之虞，而以聲請人有勾串共犯、證人
    之虞聲請法院羈押，是以檢察官對聲請人為限制出境之處分
    即無正當性等語。
三、經查：
  (一)本件聲請人即被告甲○○（下稱聲請人）因違反證券交易法
    等案件（臺灣士林地方法院檢察署97年度偵字第5365號），
    經臺灣士林地方法院檢察署檢察官認為被告犯罪嫌疑重大，
    已於97年8 月26日以士檢清信97年偵5365境管字第53號函文
    通知內政部入出國移民署、行政院海岸巡防署海岸巡防總局
    ，對聲請人為限制出境之處分等情，業經本院調取上開案卷
    核閱屬實。
  (二)又檢察官於97年4 月9 日經訊問被告後，認聲請人犯罪嫌疑
    重大，但無聲請羈押必要，即命以5 百萬元交保。後97年8
    月26日以士檢清信97年偵5365境管字第53號函文通知內政部
    入出國移民署、行政院海岸巡防署海岸巡防總局，對聲請人
    為限制出境，是自此而言，聲請人以檢察官於97年8 月26日
    所為之限制出境處分不服，聲請撤銷上開檢察官對被告所為
    限制出境之處分，即應屬刑事訴訟法第416 條之範疇，與刑
    事訴訟法第93條第2 項、第3 項或同法第228 條第4 項準用
    第93條第2 項、第3 項之規定中所稱之「偵查中經檢察官訊
    問後，認有刑事訴訟法第101 條第1 項或第101 條之1 第1
    項各款所定情形之一而無聲請羈押之必要，而逕命限制住居
    」之情形不同。是聲請人以檢察官未依刑事訴訟法第93條第
    2 、3 項之規定踐行訊問被告程序，而認檢察官對被告所為
    限制出境之處分有程序上之違誤，恐係誤會。
  (三)又聲請人因涉嫌違反證券交易法案件已由檢察官偵查中，聲
    請人於偵查中固坦承有知道有前開境外紙上公司存在，並依
    同案被告郭智輝等人之指示，為境外紙上公司提匯款項，但
    否認知悉崇越公司與前開境外紙上公司有不實交易。然查，
    聲請人身為崇越公司財務長，其業務範圍負責公司財務報表
    、會計帳冊之審閱及指示製作，而依聲請人提出之證據資料
    顯示，聲請人確有指示將Tronic公司之匯款退還並指示再度
    匯款之對象，亦將Tronic公司匯入BEST公司帳戶內資金，以
    自己名義提款匯款至其他境外紙上公司，顯示聲請人對於Tr
    onic公司匯款之原因應該有所知悉，卻指示同案被告被告洪
    秀霞等其他員工製作不實會計憑證等。另參以聲請人均得以
    自己名義動用前開境外紙上公司帳戶資金，並依指示為前開
    境外紙上公司所為之交易付款，亦提供自己帳戶並依指示匯
    款至特定公司，而依崇越公司94、95年度財務報表顯示，崇
    越公司卻對前開境外紙上公司提列有應收帳款，可見崇越公
    司與前開境外紙上公司是否有實質交易，確有疑義，復輔以
    卷內之其他證據資料，足徵聲請人涉嫌違反證券交易法第17
    1 條、第20條、商業會計法第71條等罪嫌確屬重大，是檢察
    官以聲請人涉有上開罪嫌重大，而於97年8 月26日對聲請人
    為限制出境處分，本院審酌上情後，認檢察官前述處分，尚
    無逾越必要性原則。
  (四)至聲請人以檢察官於97年8 月27日向本院聲請羈押聲請人之
    理由並未認為聲請人有逃亡之虞，而認檢察官前開限制出境
    處分無正當性云云。然限制住居、限制出境乃僅在保全刑事
    偵查、審判、執行之順利進行，屬於刑事訴訟之保全程序，
    並非在確定被告對於本案是否應該負擔罪責與是否應科處刑
    罰之問題，簡言之，只是在判斷有無保全之必要而已，故有
    關限制住居之事由是否具備、是否具有限制住居必要性之審
    酌，並不像本案有罪或無罪之判決，必須將所有犯罪事實證
    明至「無合理懷疑之確信程度」且應採嚴格證明之法則，反
    之，只需對於前揭要件事實可以證明至讓法院相信「很有可
    能如此」的程度即可，且只需踐行自由證明之程序即可，不
    適用嚴格證明法則。是依卷內證據，倘被告犯罪嫌疑重大，
    確有出境滯留他國不歸而逃亡之可能性存在，自足影響審判
    之進行或刑罰之執行，依法當得為必要之限制出境強制處分
    ，以確保被告到庭接受審判或執行，況限制住居已屬限制被
    告之基本權最為輕微之保全手段，且不必然影響被告謀生，
    本院衡酌本案於偵查中確有以前開強制處分以確保聲請人到
    案之必要、限制出境對於確保聲請人到案仍屬有效之手段、
    限制出境之強制處分相較於其他強制處分手段對於聲請人之
    基本權限制之程度尚屬輕微等情，因認對檢察官於97年8 月
    26日對聲請人所為之限制出境處分，並無聲請人所稱之無正
    當性。綜上，被告所為聲請不能准許，應予駁回，爰裁定如
    主文。
據上論斷，應依刑事訴訟法第220 條，裁定如主文。
中    華    民    國    98    年    2     月    27    日
                  刑事第六庭法  官  莊明達
以上正本證明與原本無異。
本裁定不得抗告。
                            書記官  劉欣怡
中    華    民    國    98    年    2     月    27    日


司法院資訊處製作；財團法人民間司法改革基金會備份。
